最高法院刑事判決　　　　　　　　　　　　　　　八十八年度台上字第六○四六號
　　上　 訴　 人　台灣高等法院檢察署檢察官
　　上訴人即被告　甲○○
右上訴人等因被告違反毒品危害防制條例案件，不服台灣高等法院中華民國八十八年
八月十九日第二審判決（八十八年度上訴字第二五三二號，起訴案號：台灣士林地方
法院檢察署八十七年度偵字第七四一九號），提起上訴，本院判決如左：
    主  文
原判決撤銷，發回台灣高等法院。
    理  由
本件原判決認定上訴人即被告甲○○明知安非他命係第二級毒品罪，不得非法販賣，
竟基於營利之概括犯意，自民國八十七年七月間起至八十七年八月四日止（七月十六
日至八月三日甲○○於戒治所之期間除外），連續五次在淡水鎮○○路八十二號前，
以每包新台幣（下同）一千至一千五百元之價格，將第二級毒品安非他命販賣給陳浩
銘吸用（陳浩銘吸用毒品部分，另案由檢察官聲請觀察勒戒）。嗣於八十七年八月五
日十七時許，在淡水鎮○○路八十二號前，適陳浩銘拿一千五百元要清償伊於八月四
日向甲○○購買安非他命之欠款時，為警當場查獲等情。因而維持第一審論處被告甲
○○連續販賣第二級毒品罪刑之判決，駁回被告在第二審之上訴。固非無見。
惟查，(一)、依卷附甲○○、陳浩銘二人警訊筆錄所載，甲○○係於八十七年八月五日
十七時許，在「淡水鎮○○路八十二號前」，被警察盤檢查獲其攜帶有安非他命；而
陳浩銘係於八十七年八月五日十七時許，在「台北市關渡加油站前」，為警方查獲其
隨身帶有擬償還甲○○之安非他命價款一千五百元（見偵查卷第四頁背面、第八頁背
面）。二人被查獲之地點顯然不同，係分別為警查獲，則二人自無同時在場而被查獲
之情事。乃原判決事實欄竟記載：「嗣於八十七年八月五日十七時許，在淡水鎮○○
路八十二號前，適陳浩銘拿一千五百元要清償伊於八月四日向甲○○購買安非他命之
欠款時，為警當場查獲。」云云，認定二人係於交付價款時，同時在淡水鎮○○路八
十二號前當場被警查獲，自與卷證資料不符，而有理由予盾之違誤。(二)、第一審檢察
官起訴事實，指訴被告於八十七年七月間至八十七年八月四日止，連續五次販賣安非
他命予陳浩銘吸用等情；而陳浩銘亦證謂如此（見第一審卷第七十二頁）。惟原判決
事實欄竟認定八十七年「七月十六日至八月三日甲○○於戒治所之期間除外」（見原
判決第一頁第十六、十七行），認為此期間甲○○在戒治所戒治中，未販賣安非他命
予陳浩銘，但其理由欄並未說明認定此事實所憑之證據及理由，尚嫌理由不備。(三)、
毒品危害防制條例第十九條第一項規定，犯同條例第四條之販賣第二級毒品罪者，其
因犯罪所得之財物，均沒收之，如全部或一部不能沒收時，追徵其價額或以其財產抵
償之。係採強制沒收主義。原判決認定甲○○連續五次以每包一千至一千五百元之價
格，販賣第二級毒品安非他命予陳浩銘，倘屬無訛，則甲○○必因犯販賣第二級毒品
罪而得有財物，但原判決並未依上述規定諭知沒收或追繳甲○○犯罪所得財物，自有
不適用法則之違誤。上訴人等上訴意旨，均指摘原判決不當，非無理由，應認有發回
更審之原因。
據上論結，應依刑事訴訟法第三百九十七條、第四百零一條，判決如主文。
中      華      民      國    八十八    年      十      月    二十八    日
                              最高法院刑事第八庭
                                  審判長法官  吳  雄  銘
                                        法官  池  啟  明
                                        法官  石  木  欽
                                        法官  郭  毓  洲
                                        法官  吳  三  龍
      右正本證明與原本無異
                                              書  記  官
中      華      民      國    八十八    年     十一     月      一      日
